【裁判字號】    97,上訴,623
【裁判日期】    970430
【裁判案由】    偽造文書等
【裁判全文】
臺灣高等法院刑事判決                 97年度上訴字第623號
上  訴  人  台灣板橋地方法院檢察署檢察官
被      告  乙○○
上列上訴人因被告偽造文書等案件，不服台灣板橋地方法院九十
五年度訴字第三九七八號，中華民國九十六年十一月三十日第一
審判決（起訴案號：台灣板橋地方法院檢察署九十五年度偵字第
一四九二八號），提起上訴，本院判決如下：
    主  文
原判決撤銷，發回台灣板橋地方法院。
    理  由
一、公訴意旨略以：被告乙○○與被害人甲○○為男女朋友關係
    ，竟基於意圖為自己不法所有之概括犯意，自民國九十一年
    二月十七日起至同年四月間某日，在台北市○○○路○段八
    三巷十三號四樓之十被害人甲○○之住處，向其佯稱有許多
    台灣高鐵股份有限公司（下稱高鐵公司）及鈦捷科技股份有
    限公司（下稱鈦捷公司）之股票，可於增值後拋售獲利，致
    使被害人甲○○陷於錯誤，即於九十一年二月十七日向其母
    親林淑霞借貸新台幣（下同）四十萬元，連同其所有之三十
    萬元，在不詳地點交付予被告，而委託被告以每股六元之價
    格，購買五十一張（每張一千股）高鐵公司之股票，另以每
    股五十元之價格購買十張（每張一千股）鈦捷公司之股票，
    惟被告僅幫甲○○購買二十張高鐵公司之股票及二張鈦捷公
    司之股票，為掩飾前開行為，被告遂於不詳時地，以彩色影
    印之方式，將前開以被害人甲○○名義購得之89-ND-000000
    00號之高鐵公司股票影印五十一張、另將前開以被害人甲○
    ○名義購得之90-ND-00000000號之鈦捷公司股票影印十張後
    交付被害人甲○○，使不知情之被害人甲○○收受之，並將
    上開彩色影印之假股票存放於陽信商銀士林分行之保險箱內
    ；另被告明知其未經被害人甲○○同意，竟基於盜蓋印章之
    犯意，於九十一年七月三十一日某時許，以上開代為保管之
    被害人甲○○印章，盜蓋於被害人甲○○所購買之二十張高
    鐵公司股票讓與人欄上，以每股六元至六點五元之價格出售
    予不知情之謝慧玲，而未將所賣得之款項交付予被害人甲○
    ○收受；嗣於九十五年五月二日，被害人甲○○之不知情之
    友人陳國華（另案不起訴處分）因急需用錢，乃向被害人甲
    ○○商借上開高鐵公司之股票，被害人甲○○允諾借予五十
    一張高鐵公司股票，並陪同陳國華前往台北縣五股鄉○○路
    ○段一三五號黃昆炎之住處交付該五十一張經彩色影印之高
    鐵公司股票，質押予黃昆炎，並由黃昆炎由陽信商銀泰山分
    行，匯款五十萬元至陳國華胞姐陳明珠之華南銀行永和分行
    帳戶內，嗣因黃昆炎取得上開股票後，發現均係彩色影印之
    假股票，乃報警循線查獲被告，並扣得甲○○之印章一枚及
    彩色影印之鈦捷公司股票十張，始悉上情。因認被告涉犯刑
    法第三百三十九條第一項之詐欺取財罪嫌、同法第二百十七
    條第二項之盜用印章罪嫌。
二、檢察官上訴意旨略以：
  (一)本件之犯罪事實於偵查時業據告訴人甲○○、林淑霞被告證
    述綦詳，且經被告供承在卷，於審理時，被告仍表示坦承犯
    行，且審理時證人甲○○雖曾提及被告於八十九年間曾提及
    可代為購買高鐵之股票，但其後之證述均稱被告知犯罪時間
    記不得，何時交付被告金錢之時間記不得，被告何時代為購
    買股票之時間記不得，且原審並未傳喚證人林淑霞，何以遽
    認定本件起訴詐欺部分之犯罪時間係在八十九年間，似嫌率
    斷。
  (二)就被告涉嫌偽造文書部分，以證人甲○○於審理時改口稱曾
    同意被告使用伊印章賣股票，而認定被告罪嫌不足，惟證人
    甲○○於偵查時供述明確，毫無猶豫，反觀其審理時，前後
    矛盾，多稱伊記憶不清，時間久遠已忘記等語，因此應屬偵
    查中之供述較為可採，且被告已坦承犯行，原審何以認定被
    告此部分罪嫌不足，無須另為無罪之諭知，殊難理解。原審
    認定事實有上述之違法，自難認原判決妥適，請撤銷原判決
    等語。
三、經查：
  (一)按檢察官以實質上或裁判上一罪案件提起公訴，如經法院審
    理結果，認為一部無罪，他部不受理，或免訴者，蓋其一部
    既應諭知無罪，即與他部不生不可分之關係，其判決主文應
    分別諭知（最高等法院五十五年度第四次民刑庭總會決議參
    照），先予敘明。
  (二)本件原審就公訴意旨中關於被告犯刑法第三百三十九條第一
    項之詐欺取財罪部分，認定與台灣士林地方法院九十三年一
    月三十日，九十二年度易字第七０二號確定判決，二者犯罪
    時間甚為緊接，且欺詐他人財物之手段方式亦相近，顯係基
    於同一詐欺取財之概括犯意下所為，係具有連續犯（詐欺取
    財部分）之裁判上一罪關係，是公訴意旨所指被告詐欺取財
    罪部分，為上揭確定判決效力所及，自應為免訴之判決等語
    ；且原審另說明公訴人雖認被告另涉蓋印文之犯行，然僅以
    證人甲○○於偵查中否認有授權被告蓋印之證詞為主要論證
    ，惟證人甲○○於偵查中所述僅為共同被告之供述，尚難遽
    信，且證人甲○○於原審中已證稱：被告後來有告知伊所購
    買之高鐵公司股票價格上漲，伊就同意由被告出售，並將伊
    之印章交付被告使用，伊有同意被告代為蓋在讓與人欄上等
    語（見原審卷(二)第六三頁），勘信被告將被害人甲○○之印
    章蓋於讓與人欄上係經其之同意而為，此外，復查無其他證
    據證明被告有此部份犯行自難認其有何盜蓋印文之犯行等語
    ，固非無見。惟原審既認被告難認有何公訴人所指之刑法第
    二百十七條第二項之盜用印章罪嫌，依上揭說明，自難認與
    應為免訴之詐欺取財罪部分認有裁判上一罪之關係，是原審
    未於主文為分別諭知，難認其為適法。故檢察官上訴雖未指
    摘及此，惟原判決既有可議，應由本院撤銷原判決，發回原
    審另為適法之裁判，並不經言詞辯論為之。
據上論斷，應依刑事訴訟法第三百六十九條第一項後段、第三百
七十二條後段，判決如主文。
中    華    民    國    97    年    4    月    30    日
                  刑事第十七庭  審判長法  官  趙功恆
                                      法  官  陳世宗
                                      法  官  陳憲裕
以上正本證明與原本無異。
如不服本判決，應於收受送達後十日內向本院提出上訴書狀，其
未敘述上訴之理由者並得於提起上訴後十日內向本院補提理由書
（均須按他造當事人之人數附繕本）。
                                      書記官  劉育妃
中    華    民    國    97    年    5     月    2     日


司法院資訊處製作；財團法人民間司法改革基金會備份。
